【裁判字號】    89,交上易,55
【裁判日期】    890419
【裁判案由】    過失致死
【裁判全文】
臺灣高等法院高雄分院刑事判決                    八十九年度交上易字第五五號
    上  訴  人  台灣高雄地方法院檢察署檢察官
    上  訴  人  乙○○○
    即  被  告
    選任辯護人  周崇賢
右上訴人等因被告過失致死案件，不服臺灣高雄地方法院八十八年度交易字第四六七
號中華民國八十九年一月二十七日第一審判決（起訴案號：臺灣高雄地方法院檢察署
八十八年度偵字第一二三一三號），提起上訴，本院判決如左：
      主      文
原判決撤銷。
乙○○○因過失致人於死，處有期徒刑伍月，如易科罰金，以參佰元折算壹日。
      事      實
一、乙○○○於民國八十八年一月十九日晚上，自其就讀之高雄市前鎮區愛群國小下
    課，於同日晚上九時十五分許（起訴書誤載為九時三十五分），徒步由北向南穿
    越高雄市前鎮區○○○路返家途中，本應注意在設有行人穿越道之路段，行人不
    得在其三十甲尺範圍內穿越道路，且行人穿越道無警察指揮又無號誌指示者，應
    小心快速通行，以避免危險之發生；而當時雖係晚上，惟夜間有照明，天氣良好
    ，路況正常，並無障礙物或其他缺陷，且依其智識、能力亦無不能注意之情事，
    詎乙○○○竟疏未注意，未依規定行走行人穿越道（即斑馬線），且疏未注意左
    右有無來車，即貿然沿行人穿越道旁由北向南緩慢穿越二聖二路，適有曾俊杰駕
    駛車牌號碼ＸＭＥ─四一五號重型機車，沿二聖二路快車道由西向東駛至該處，
    亦疏未注意汽車駕駛人行經學校、行人穿越道前之路段應減速慢行，作隨時停車
    之準備，並讓行人先行通過，致在未及煞車之情況下，自後撞擊乙○○○之右大
    腿，曾俊杰於撞擊乙○○○後，其所駕重型機車亦人車倒地，因而受有顱內出血
    之傷害，雖經送醫急救，仍於同年月二十一日上午十時三十分許，傷重不治死亡
    ，乙○○○於肇事後，亦因受傷被送醫救治。
二、案經高雄市政府警察局前鎮分局移送臺灣高雄地方法院檢察署檢察官偵查起訴。
      理      由
一、訊據上訴人即被告乙○○○矢口否認有何過失致死犯行，辯稱：其係走斑馬線由
    北向南穿越二聖二路，於行至二聖二路東向慢車道時，才向左往東方向行駛，此
    時突然遭被害人曾俊杰駕駛之機車自後撞擊倒地受傷，對本件車禍並無過失責任
    云云。經查：
（一）依警製之道路交通事故調查報告表顯示：被害人曾俊杰駕駛之機車刮痕，係在
      二聖二路東向快車道內，距快、慢車道間之車道線０‧六甲尺，而刮痕起點自
      斑馬線東側約七‧九甲尺處，向東延伸長十四‧五甲尺，而現場均未發現有機
      車之煞車痕跡，有道路交通事故調查報告表一份在卷可稽；由上開機車倒地刮
      痕分析，顯見被害人事故發生前係沿二聖二路東向快車道由西往東行駛；另由
      刮痕起點並非在斑馬線上，而係距斑馬線七‧九甲尺處往東延伸，足以判定撞
      擊點並非在斑馬線上。
（二）證人即案發時在肇事現場附近賣檳榔之胡順猛於警訊時證稱：被告從學校門口
      走出來穿越馬路時，未走斑馬線等語（見偵查卷第二十二頁），原審審理時證
      稱：「被告當時不是走得很快，她慢慢走，當時被害人是騎在快車道，他當時
      車速很快，被告是走到快車道時，遭被害人駕駛之機車撞到。」（見原審卷第
      三十一頁），並當庭繪製被告行走之路線方向圖，顯示被告於穿越馬路時，並
      未依規定行走行人穿越道，亦有胡順猛當庭所繪之現場草圖一份在卷可稽，核
      與證人即事故發生後至現場處理之高雄市政府警察局交通大隊警員張聖崇於原
      審所證稱：被告當時坦承她是由北向南沿斑馬線旁穿越二聖二聖路，於行至二
      聖二路東、西向車道中央分向線時，即斜向東邊漸漸靠近東向慢車道行走等語
      （見原審卷第三十六頁）相符；足認被害人確係在二聖二路東向快車道上，自
      後撞及未依規定行走行人穿越道之被告倒地無訛。
（三）按在設有行人穿越道之路段，行人不得在其三十甲尺範圍內穿越道路，且行人
      穿越道路無警察指揮又無號誌指示者，應小心快速通行，以避免危險之發生，
      道路交通安全規則第一百三十四條第一款及第三款後段分別定有明文，此為一
      般行人應注意並能注意之事項，被告自不得諉為不知。參酌卷附之道路交通事
      故調查報告表，可知車禍發生當時雖係晚上，惟夜間有照明，天氣狀況良好，
      路況正常，無障礙物或其他缺陷，且依其智識、能力並無不能注意之情事，詎
      被告竟疏未注意，穿越馬路時未依規定行走行人穿越道，且又疏未注意右方有
      無來車即緩慢行走，致被害人見狀未及閃避而肇事，其顯有過失責任甚明，即
      本件肇事責任經送高雄市政府建設局車輛行車事故鑑定委員會亦認定：「乙○
      ○○：在設有行人穿越道於三十甲尺範圍內穿越道路不當，為肇事原因。曾俊
      杰：行近行人穿越道前未減速慢行，同為肇事原因」，有該會八十八年八月二
      十六日酋高市車鑑字第五五八八號函及高市鑑字第八八０七一三七號鑑定意見
      書各一份在卷足憑；本院參酌上開鑑定報告及被害人曾俊杰行經學校及行人穿
      越道前之路段亦未減速慢行，作隨時停車之準備，讓行人先行通過，就本件車
      禍事故之發生顯有重大過失，應負百分之八十之過失責任，被告係行人僅未依
      規定行走行人穿越道，但仍緊鄰行人穿越道行走，應負百分之二十過失責任。
      又被害人曾俊杰確因本件車禍傷重不治死亡之情，業經臺灣高雄地方法院檢察
      署檢察官督同法醫師相驗明確，製有勘驗筆錄、相驗屍體證明書、驗斷書各一
      紙附卷可稽，是被告未盡其前開注意義務肇事致被害人死亡，兩者間顯有相當
      因果關係；本件事證已臻明確，被告上開所辯，顯係卸責之詞，不足採信，其
      過失致人於死之犯行，洵堪認定。
二、本件被告乙○○○因過失肇事致人於死，核其所為，係犯刑法第二百七十六條第
    一項之普通過失致人於死罪。
三、原審予以論罪科刑，固非無見，惟查被告乙○○○係行人，僅未依規定行走行人
    穿越道，應負百分之二十過失責任，而被害人曾俊杰行經學校及行人穿越道前之
    路段未減速慢行，作隨時停車之準備，讓行人先行通過，就本件車禍事故之發生
    應負百分之八十之過失責任，已如前述，原判決未明確認定雙方之過失責任範圍
    ，並審酌被告過失責任尚屬輕微等情狀，遽予量處有期徒刑七月，尚有未當，被
    告上訴意旨，執此指摘原判決不當，為有理由，應由本院將原判決予以撤銷改判
    ，審酌被告係行人僅未依規定行走行人穿越道，過失責任尚輕，惟迄未與被害人
    家屬達成民事和解等一切情狀，量處有期徒刑五月，並諭知易科罰金之折算標準
    ；至甲訴人循被害人家屬之請求，以原審量刑過輕，提起上訴，顯非有理，併予
    敘明。
據上論結，應依刑事訴訟法第三百六十九條第一項前段、第三百六十四條、第二百九
十九條第一項前段、刑法第二百七十六條第一項、第四十一條，罰金罰鍰提高標準條
例第一條前段、第二條，判決如主文。
本案經檢察官林炳雄到庭執行職務。
中    華    民    國     八十九     年       四       月     十九       日
                              臺灣高等法院高雄分院刑事第七庭
                                  審判長法官  王光照
             法官  黃仁松
                                        法官  黃憲文
右正本證明與原本無異。
不得上訴。
                                      書記官  黃全忠
中    華    民    國     八十九     年       四       月    二十一      日
附錄：本判決論罪科刑法條：
刑法第二百七十六條第一項
因過失致人於死者，處二年以下有期徒刑、拘役或二千元以下罰金。
                                                                        Ｂ


司法院資訊處製作；財團法人民間司法改革基金會備份。
